【裁判字號】    89,重上更(六),28
【裁判日期】    890914
【裁判案由】    肅清煙毒條例
【裁判全文】
臺灣高等法院高雄分院刑事判決          八十九年度重上更 (六）字第二八號
    上  訴  人
    即  被  告  乙○○
    選任辯護人  吳賢明
                吳建勛  律師
                游雪莉
右上訴人因違反肅清煙毒條例案件，不服臺灣高雄地方法院八十四年度重訴緝字第一
二號中華民國八十五年二月十四日第一審判決（起訴案號：臺灣高雄地方法院檢察署
八十二年度偵字第一六七三六號），提起上訴，判決後經最高法院第六次發回更審，
本院判決如左：
      主      文
原判決撤銷。
乙○○共同販賣毒品，處死刑，褫奪公權終身，海洛因磚貳拾捌塊（驗後淨重共玖仟
參佰伍拾公克）沒收銷燬之；ＳＳＢ通訊機壹台沒收。
      事      實
一、乙○○曾於民國（下同）六十四年十二月間因犯竊盜罪，經臺灣高雄地方法院判
    處有期徒刑七月，於六十五年七月十四日執行完畢（不合於累犯要件），猶不知
    悔改，與王保成（本院另案判處無期徒刑，尚未確定）、朱逢基（原審通緝中）
    、柯恆榮（綽號榮仔，未經檢察官起訴），均明知海洛因為毒品，且經行政院公
    告列為管制進口之物品，竟貪圖厚利，基於共同販賣、運輸毒品海洛因及未經許
    可直航大陸地區之犯意聯絡，於八十二年五月初某日，由王保成邀集船長吳明得
    、乙○○、朱逢基、柯恆榮在高雄縣鳳山市五甲地區某餐廳聚餐，並商議由吳明
    得駕駛漁船前往大陸地區運送毒品海洛因磚走私回台灣，言明運送十公斤毒品代
    價為新台幣（下同）一百萬元，乙○○、王保成、朱逢基、柯恆榮等人則分別負
    責出資、聯絡毒品來源、交貨等細節，船長吳明得同意運輸毒品後，由乙○○先
    行交付二十萬元，供吳明得整理船隻準備出航之用；乙○○於八十二年五月二十
    五日因接獲朱逢基電話告知王保成將於八十二年五月二十八日前往大陸海南島省
    海口市，並告知購買毒品事已聯繫妥當，乙○○乃於八十二年五月二十八日出境
    前往大陸與之會合，並於八十二年六月十四日以電話通知在台之朱逢基再支付吳
    明得二十萬元；吳明得乃夥同其父吳陣基於與乙○○、王保成、朱逢基、柯恆榮
    等人，共同運輸毒品及未經許可直航大陸地區之犯意聯絡及行為分擔（吳明得經
    本院判處無期徒刑、吳陣判處有期徒刑七年均確定在案），於八十二年六月十六
    日駕駛吳明得所有、屏東縣籍之「連興發」號漁船，攜帶吳明得所有用以連絡走
    私海洛因之ＳＳＢ通訊機一台，直駛目的港即中國大陸海南島三亞漁港，於同年
    月二十日抵達。朱逢基、柯恆榮於八十二年六月十九日分別出境前往大陸，朱逢
    基攜帶十二萬美元在廣東省東莞市，與乙○○會合，由乙○○兌換成人民幣後，
    於二十二日依王保成電話指示交付予綽號「阿義」之大陸籍不詳姓名販賣毒品者
    ，購買毒品海洛因磚塊二十八塊，約定於翌（二十三）日早上九點在海南島三亞
    港碼頭交貨。王保成、吳明得、乙○○、柯恆榮於二十二日晚二十時許，聚於海
    南島三亞市某ＫＴＶ會面，並於翌日早上九點在碼頭由綽號「阿義」之大陸籍不
    詳姓名販賣毒品者交付毒品海洛因磚塊二十八塊。吳明得依指示以偽裝蔬菜等貨
    物（內藏海洛因磚二十八塊）搬上漁船後返港。朱逢基於六月二十一日先行返台
    、王保成與乙○○於六月二十四日一同搭機返台、柯恆榮嗣於六月二十五日返台
    。吳明得、吳陣父子將取得之海洛因磚塊藏放在漁船機艙甲板之夾板內後，由三
    亞漁港駕駛上開漁船啟程回台，於八十二年六月三十日晚上七時許，船抵屏東縣
    恒春鎮後壁湖港時，為法務部調查局高雄市調查處據報得知，報請臺灣高雄地方
    法院檢察署檢察官簽發搜索票，於當日晚上七時十分許，登船搜索查獲，除逮捕
    吳明得及吳陣外，並扣得毒品海洛因磚塊二十八塊（驗後淨重九千三百五十公克
    ，純度百分之四五‧五九，純質淨重四千二百六十三公克）及上開吳明得所有供
    犯罪所用之ＳＳＢ通訊機一台。
二、案經法務部調查局高雄市調查處、高雄市政府警察局鹽埕分局、前鎮分局分別報
    請檢察官偵查起訴及移送併案審理。嗣乙○○因見吳明得案發而潛逃出境，經原
    審發佈通緝後，於八十四年七月六日在廣東省東莞市，因持用假護照及假台胞證
    為中共公安人員逮捕，於八十四年十一月八日，經刑事警察局引渡回台歸案審理
    。
      理      由
一、訊據上訴人即被告乙○○矢口否認有販賣毒品海洛因犯行，辯稱：於八十二年五
    月初，朱逢基邀被告、王保成、柯恆榮、吳明得在高雄五甲餐廳聚餐，商談自大
    陸走私海洛因，要求被告提供運費一百萬元及美金十二萬元，被告將訊息告知陳
    淑珍，並介紹陳淑珍與朱逢基與認識，之後均由朱逢基與陳淑珍洽談。嗣朱逢基
    、柯恆榮、陳淑珍等人交付吳明得四十萬元時才決定走私海洛因，被告當時人在
    大陸，並未參與，被告僅受陳淑珍之託始幫朱逢基兌換人民幣，並交付王保成指
    定之人，被告非出資金主，亦非本案主謀，只是幫忙跑腿而已，案發後深感悔悟
    供出共犯，請求給予自新機會云云。
二、經查：
    (一)被告如何於右揭時地與王保成、朱逢基、柯恆榮、吳明得商議，以一百萬元
        代價由吳明得駕駛漁船前往大陸運送毒品海洛因磚十公斤返台，王保成如何
        先前往大陸接洽購買毒品事宜，被告隨後前往大陸與之會合；如何交付吳明
        得運費共四十萬元，朱逢基如何攜帶十二萬美元前往大陸與被告會合，並由
        被告兌換成人民幣後，如何依王保成電話指示在廣東交付予綽號「阿義」之
        大陸籍毒販，而由王保成在海南島三亞港碼頭取貨，購買海洛因磚二十八塊
        。隨後如何與王保成、吳明得、柯恆榮在海南島三亞市會面，如何將毒品海
        洛因磚塊二十八塊以偽裝蔬菜等貨物搬至吳明得、吳陣父子所駕駛之「連興
        發」號漁船上返台等事實，業經被告乙○○於本院及前審供認在卷，經核與
        同案被告吳明得所供述如何共謀，以一百萬元代價運輸毒品海洛因，並收取
        四十萬元訂金，如何與其父吳陣共同駕駛漁船，直航中國大陸運輸海洛因毒
        品磚塊走私回台等情相符（八十二年度偵字第一四四八五號卷第四頁、第十
        一頁），同案被告吳明得於本院前審調查時亦證稱：係王保成與「榮仔」找
        我看船，過幾天到高雄五甲餐廳吃飯，與王保成、乙○○、榮仔及另一不認
        識的人，當中也有提及藥（即毒品海洛因）之事，船開到海南島三亞港時，
        係王保成來接我，當時乙○○與王保成均在，且毒品二十多塊裝在紙箱下面
        ，表面放香蕉、蔬葉內，我拿到船底放云云（八十七年度重上更四字第四七
        號卷、第一一五頁等），吳明得在本院前審調查時亦證稱：在三亞港回來時
        ，有看到王保成、乙○○，是成仔與乙○○和大陸人用紙箱裝毒品，表面上
        用菜蓋著，我事先知道，就直接把它搬上船，是成仔打電話給榮仔說可以出
        船，我才出海的等語（本院八十八年十月十四日訊問筆錄），吳明得在原審
        法院八十二年度重訴字第五三號案件稱：「是榮仔引進我和乙○○認識的，
        且整個連續過程都是他帶我去接洽的」（見一審卷第三十三頁背面）；於本
        院八十五年度上重更二第三八號調查時，亦供稱「（你是經何人介紹？）一
個叫綽號榮仔的介紹的」（見該卷第一五六頁）；本院調查時復供稱：八十
        二年五月間在五甲餐廳商談，有伊與王保成、朱逢基、乙○○及榮仔，由伊
        負責到大陸運送毒品十公斤代價一百萬元，何時出港都是榮仔與伊聯絡，榮
        仔就是口卡片之柯恆榮等語明確（本院八十九年八月二十日訊問筆錄）。而
        共犯吳明得又係於八十二年六月三十日晚上七時許，船抵屏東縣恒春鎮後壁
        湖港時，為法務部調查局高雄市調查處持搜索票，在該連興發號漁船之機艙
        甲板上之夾板內起出毒品海洛因磚塊二十八塊及上開吳明得所有供犯罪所用
        之ＳＳＢ通訊機一台扣案可證，並有查獲過程之照片五幀在卷可憑（八十二
        年重訴字第五０號卷第四十、四十一頁）。且該扣案之海洛因磚塊，經送請
        法務部調查局鑑定結果，確含有海洛因成分，其重為九千三百五十公克，純
        度為百分之四十五點五九，純質淨重四千二百六十三公克，有該局八十二年
        七月二十日陸(一)字第八二○六九○七七號檢驗通知書附卷足證（八十二年
        度偵字第一六七三六號卷第四頁），則被告供述與王保成、朱逢基、綽號榮
        仔之柯恆榮等，共同自大陸地區走私毒品海洛因，委由吳明得之漁船載運進
        口等情，應認為與事實相符。
    (二)又被告與王保成、朱逢基、柯恆榮共謀自大陸購買毒品海洛因私運來台，所
        須資金係由被告提供等情，亦據被告於八十六年四月十一日具狀稱：朱逢基
        經濟拮据打算與王保成從事走私，但缺乏資金，要求伊出資幫忙，所得利益
        均分，伊一時受不了利誘，答應出資五百萬元，嗣在五甲餐廳商談，王保成
        與吳明得談妥運送毒品一公斤十萬元之價格，王保成叫伊拿二十萬元給吳明
        得整理準備船隻，五月二十八日伊和王保成在大陸會合，六月十三日或十四
        日王保成叫伊打電話回台灣給朱逢基於六月十五日拿訂金二十萬元給吳明得
        ，並叫朱逢基在六月十九日或二十日攜帶美金十二萬元至東莞，伊兌換人民
        幣，依王保成指示交給毒販「阿義」等語明確（見上重更二卷第九七頁被告
        答辯狀）。嗣於本院重上更四審調查時，亦供述：王保成與吳明得談妥運送
        毒品一公斤十萬元之價格，王保成叫伊拿二十萬元給吳明得修理船隻，五月
        二十八日伊和王保成在大陸會合，王保成叫伊打電話給朱逢基拿訂金二十萬
        元給吳明得等語屬實（見重上更四卷第六一頁）。又被告於本院更五審時具
        狀自承，八十二年初朱逢基告知經濟拮据生活困難，欲以走私賺錢，要求被
        告資助金錢作為走私之所需款項，並介紹王保成及綽號榮仔的柯明謀二人與
        被告認識，被告答應資助五百萬元助朱逢基作為走私所需資金等語（見重上
        更五卷第七０頁被告答辯狀）。而被告答應出資五百萬元，核與本件購買毒
        品美金十二萬元及運費新台幣一百萬元相當，足見被告係本件走私毒品所須
        資金之金主，且本件走私海洛因，自商議共謀走私，前往大陸接洽購買毒品
        ，如何運送返台，交款、取貨等分工過程，被告始終參與。是被告所辯：朱
        逢基、王保成、柯恆榮邀伊商談自大陸走私海洛因，要求伊提供運費一百萬
        元及美金十二萬元，伊無資金，將訊息告知陳淑珍，並介紹陳淑珍與朱逢基
        認識，之後均由朱逢基與陳淑珍洽談。嗣伊受陳淑珍之託才幫朱逢基兌換人
        民幣，並交付王保成指定之人，伊非出資金主，亦非本案主謀，只是幫忙跑
        腿而已云云，顯無足取。且陳淑珍經本院傳拘無著，又被告於八十四年十一
        月八日經刑事警察局引渡回台歸案，歷經最高法院前五次發回更審，始終未
    提及陳淑珍參與本件走私毒品；況被告於本院更五審時，對於臺灣高雄地方
        法院檢察署八十三年度偵字第一七二五○號查獲陳滄誠持有毒品併案審理部
        分，認陳淑珍以一百萬元代價收買證人李清漲，指證陳滄誠被查獲持有海洛
        因磚七塊係被告交給陳滄誠保管（見見重上更五卷第七０頁被告答辯狀），
        是被告於本院改稱陳淑珍參與本件走私海洛因，有挾怨誣陷之虞，自難採信
        。
    (三)被告乙○○供述如何與朱逢基於八十二年五月十六日一同前往大陸、八十二
        年五月二十三日一同返台（均搭乘相同班機）先行等候，再如何於八十二年
        五月二十八日出境前往大陸與王保成會合，朱逢基於八十二年六月十九日出
        境前往大陸，攜帶十二萬美元在廣東省東莞市，與乙○○會合，兌換人民幣
        後於二十二日交付予王保成指定之某大陸販賣毒品之不詳姓名男子，並與王
        保成、朱逢基、柯恆榮在海南島三亞市會面，再於八十二年六月二十四日與
        王保成一同搭機返回高雄，朱逢基則於六月二十一日先行返台等情，嗣經本
        院前審向內政部警政署調閱被告乙○○、朱逢基、王保成與柯恆榮之入出境
        紀錄（詳見本院更五卷第一一五頁、本院更六卷），經核其四人出境、入境
        及班機等情況均與被告所供述之情況完全吻合，應認被告之自白與事實相符
        ，應堪採信。
    (四)又支付共犯吳明得運費訂金四十萬元，係於八十二年五月初，在五甲餐廳，
        王保成與吳明得談妥運送毒品一公斤十萬元之價格後，被告依王保成指示支
        付二十萬元給吳明得作為整理船隻準備出航之用，嗣王保成與被告在大陸聯
        繫購買毒品妥當後於六月十四日王保成指示被告打電話回台灣通知朱逢基拿
        訂金二十萬元給吳明得等情，如前所述，是被告辯稱，朱逢基、柯恆榮、陳
        淑珍等人交付四十萬元給吳明得時才決定走私海洛因，伊當時人在大陸，並
        未參與云云，無非卸責之詞。至共犯吳明得於八十二年七月一日調查站初訊
        時曾供稱：「乙○○於六月十五日交付我現金四十萬元‧‧」，然依卷附之
        被告乙○○之出入境資料顯示，被告已於八十二年五月二十八日出境，同年
        六月二十四日始入境，再依法務部調查局高雄市調查處函送之電話監聽錄音
        帶及譯文所示，該處於八十二年六月十三日所錄得之電話監聽資料，係某女
        與朱某之電話對話內容，對話內容提及被告乙○○尚在大陸，亦曾提及「這
        二天『明得』都和『榮仔』在一起、『進村』現在的電話00000000
        000000‧‧」（見本院重上訴卷第一○一頁），是被告乙○○於八十
        二年六月十五日人在大陸，不可能交付運費予吳明得。又共犯吳明得嗣改稱
        ：乙○○先支付十萬元，另三十萬元向他借的（見原審卷八十二年八月十八
        日審判筆錄）；或稱：四十萬元是榮仔叫人拿給伊（重上更四卷第一一五頁
        ）；或稱：出港前一天朱逢基與榮仔帶伊前往高雄市前鎮向一名女子拿四十
        萬元（本院八十九年八月二十一日訊問筆錄），共犯吳明得先後供述不一，
        難以採信，自應以被告前開供述先支付部分運費供吳明得整理船隻，準備出
        航，於出發前再支付部分款項，較符合常情可採。
    (五)又由上述電話監聽內容觀之，確有「榮仔」其人，而「榮仔」為柯恆榮，亦
        經被告與吳明得於本院指證無訛（見本院八十九年八月十四日、八月二十一
        日訊問筆錄），參以柯恆榮於八十二年五月二十日出境香港，同年六月九日
        入境；又於同年六月十九日出境香港，於同年六月二十五日入境，其出入境
        時間與被告等人前往大陸接洽購買走私毒品海洛因時間吻合，且柯恆榮事後
        與王保成、尤復賓等人於八十七年六月間共同自大陸走私第二級毒品安非他
        命來台，其中王保成、尤復賓亦經本院八十八年度上重訴字第一二號判處罪
        刑在案，有該判決書在卷可查，足見共犯王保成與柯恆榮認識，是共犯王保
        成於本院供稱不認識柯恆榮，顯不足採，益足以佐證柯恆榮參與本件走私毒
        品。
    (六)又雖共犯王保成於本院供稱，不認識被告云云，然王保成確與被告乙○○於
        八十二年六月二十四日一同搭同一班次班機入境，有內政部警政署入出境管
        理局之入出境資料在卷可考，且共犯吳明得已於本院前審及本院審理中均指
        證王保成在海南島市三亞港交付紙箱裝妥之二十八塊海洛因，且王保成涉嫌
        共同運輸毒品，業經臺灣高雄地方法院八十八年度重訴字第一一號判決在案
        ，有該判決書在卷可考，是故王保成否認認識被告云云，洵不足採。此外，
        共犯吳明得、吳陣允諾以一百萬元之代價，共同至海南島三亞港運輸毒品返
        台部分，業經本院判處吳明得無期徒刑、吳陣有期徒刑七年，分別確定在案
        ，有本院八十三年度上重更（一）字第九號、最高法院八十三年度台覆字第
        一七九號及本院八十二年度上重訴字第四二號刑事判決附卷可稽。是故被告
        自白與吳明得、吳陣、王保成、朱逢基、柯恆榮等人共同策劃、謀議走私毒
        品海洛因進口等情應堪採信。渠等共同運輸海洛因回台之海洛因磚二十八塊
        、驗後淨重九千三百五十公克，數量龐大，顯係被告等人販入後，供販賣之
        用，且走私毒品罪刑極重若無利可圖，要無甘冒被查獲判重刑之風險，而販
        賣海洛因之可言，是渠等販入海洛因，有營利之意圖洵堪認定。
    (七)綜上所述，本院認被告乙○○供稱本件自大陸運輸毒品返台，並非伊一人能
        獨力完成，而是由王保成邀集船長吳明得、乙○○、朱逢基、柯恆榮在高雄
        市五甲地區某餐廳聚餐，並商議由吳明得駕駛漁船前往大陸地區運送毒品海
        洛因磚走私回台灣，言明運送十公斤毒品代價為一百萬元，乙○○、王保成
        、朱逢基、柯恆榮等人則分別前往大陸地區負責出資、聯絡毒品來源、交貨
        等細節應堪採信，本件事証已臻明確，被告乙○○共同走私、運輸、販賣毒
        品海洛因之犯行洵堪認定。
三、按被告乙○○行為後，肅清煙毒條例經修甲為毒品危害防制條例，於八十七年五
    月二十日公布施行，同年月二十二日生效。依毒品危害防制條例第四條第一項規
    定，運輸、販賣第一級毒品（即海洛因）之法定刑為死刑，或無期徒刑，處無期
    徒刑者，得併科新台幣一千萬元以下罰金，經比較新舊法之適用，以舊法肅清煙
    毒條例第五條第一項之罪較有利於被告，被告之行為在新法修甲施行前，依刑法
    第二條第一項但書規定，應適用有利被告之肅清煙毒條例為裁判，併予敘明。又
    按海洛因係肅清煙毒條例第二條所稱之毒品，且經行政院公告列為管制進出口之
    物品，被告與王保成、朱逢基、柯恆榮等人共同謀議後，推由吳明得、吳陣二人
    自中國大陸地區私運海洛因毒品進入台灣地區，依懲治走私條例第十二條規定，
    仍以私運管制物品進口論。核被告乙○○所為，係犯肅清煙毒條例第五條第一項
    之運輸毒品、販賣毒品罪及懲治走私條例第二條第一項之私運管制物品進口罪、
    台灣地區與大陸地區人民關係條例第八十條第一項之未經許可航行大陸等罪。被
    告與王保成、朱逢基、柯恆榮間就販賣毒品罪部分，被告與王保成、朱逢基、柯
    恆榮、吳明得、吳陣間就運輸毒品、私運管制物品進口罪及未經許可航行大陸部
    分，有犯意聯絡及行為分擔，均為共同甲犯。被告持有毒品之低度行為，應為運
    輸、販賣毒品之高度行為所吸收，不另論罪，又按中華民國船舶、航空器及其他
    運輸工具，非經主管機關許可，不得航行至中國大陸地區，為台灣地區與大陸地
    區人民關係條例第二十八條第一項所明定，被告乙○○雖無上開條例第八十條第
    一項之特定身分，但與具有船長身分之吳明得等人共犯直航大陸地區之罪，依刑
    法第三十一條第一項之規定，仍應論以共犯。公訴人對此部分雖未引用起訴法條
    ，然為起訴之犯罪事實所及，並有裁判上一罪之牽連關係，本院自得一併審理
    。被告所犯運輸毒品及私運管制物品進口等二罪，係一行為而觸犯二罪名，應依
    想像競合犯之規定從一重之運輸毒品罪處斷。其上開所犯運輸毒品、販賣毒品、
    違法直航大陸地區等罪間，有方法結果之牽連關係，應從一重之販賣毒品處斷。
四、原審予以論罪科刑，固非無見，惟 (一)原審認本件走私運輸毒品係被告與吳明
    得、吳陣三人所為，漏未認共犯王保成、朱逢基、柯恆榮等人，容有未洽。(二)
    又認被告於八十二年九月間某日及同年十二月二十八日下午五時許，在高雄縣鳳
    山市五甲廟旁，二度以二台兩八萬元及四台兩二十萬元之價格，出售予張建新施
    用，又認被告再於八十三年八月三十日晚上八時許，於不詳時地向不詳之人所購
    得之毒品海洛因磚七塊，囑託不知情之李清漲攜帶至高雄市○鎮區○○路二十二
    巷二號三樓，交予陳滄誠保管持有，伺機出售圖利，認此部亦觸犯連續販賣毒品
    罪嫌云云，容有未洽（理由詳如后第五、六項所述）；(三)又被告非船舶所有人
    、營運人或船長、駕駛人，但與具有船長身分之吳明得共犯直航大陸地區之罪，
    被告雖無特定關係，依刑法第三十一條第一項規定，仍成立共犯，原審認不成立
    該罪，以上均有未合。被告上訴意旨，堅指本件係共同謀議走私毒品進口，原判
    決認定伊單獨策劃走私與事實不符，且否認販賣毒品予張建新、陳滄誠部分，尚
    非無理由，且原判決亦有可議，自應由本院將原判決撤銷改判。爰審酌被告明知
    毒品危害人體健康，影響家庭、社會治安至深且鉅，為牟一己私利，不惜違法犯
    禁，出資走私販賣毒品，且查獲走私販入之毒品海洛因磚，數量高達二十八塊，
    總重有九千餘公克，若非及時查獲，流入市面，助長毒品泛濫，毒害國人，危害
    治安，難以估計，其以毒害他人牟取暴利，其惡性及犯罪情節之嚴重，有令其與
    世隔絕之必要，故量處死刑，並依刑法第三十七條第一項規定諭知褫奪公權終身
    。又肅清煙毒條例第十一條所稱「供出煙毒來源，因而破獲者，得減輕其刑」，
    其立法用意，旨在鼓勵被告供出其所販賣之毒品來源，俾追究出該毒梟，以徹底
    清除毒品氾濫，自不包括供出共犯，故被告雖供出共犯，仍不得獲邀減輕其刑，
    附此敘明。扣案之海洛因磚共二十八塊（驗後淨重共九千三百五十公克），應依
    肅清煙毒條例第十二條前段規定沒收銷燬之。另扣案之ＳＳＢ通訊機一台，係共
    犯吳明得所有之物，供運輸毒品聯絡所用之物，依肅清煙毒條例第十三條一項規
    定宣告沒收。至共犯吳明得所有「連興發」號漁船，業據高雄關稅局處分沒入，
    有該局處分書可憑，自無庸再諭知沒收。又鑑驗耗用之毒品，既已滅失，亦無庸
    為沒收銷燬之宣告。
五、移送併辦（臺灣高雄地方法院檢察署八十三年度偵字第八二六號）意旨略以：被
    告乙○○於八十二年九月間某日及同年十二月下旬某日，在高雄縣鳳山市五甲賓
    館前（即五甲廟旁），先後二次分別以二台兩八萬元及四台兩二十萬元之價格，
    出售毒品海洛因予張建新（已判處有期徒刑二年十月確定）施用，嗣張建新於八
    十三年一月三日下午二時許，在其高雄縣鳳山市○○街二十一巷三十三號九樓住
    處，為警查獲，並扣得其持有之海洛因粉末一大包、三中包、二小包（驗後淨重
    二三五、二公克）；因認被告此部分有犯販賣毒品罪嫌等情。惟訊據被告乙○○
    矢口否認有此部分犯行，辯稱：吳明得運輸毒品案發，於八十二年九月八日偷渡
    大陸，至被告遭大陸公安逮捕於八十四年十一月九日遣返前被告未曾返台，伊根
    本不認識張建新，不可能販賣海洛因予張建新等語。經查：
    (一)張建新於警訊及被告尚未到案之偵審中，固供稱毒品係向「阿川」、「乙○
        ○」買得云云，並指認被告之口卡片無訛。但張建新於被告到案後，於原審
        當庭指認後則証稱：警訊中我係供稱向「川仔」買、警方調乙○○的口卡片
        予我指認，我就對警方說相片太模糊了，我記得後來未就相片予以指認，（
        售我毒品的人）不是他等語；又稱「我是個有信仰之人，庭上這位確非售我
        海洛因之人，警訊中供承是基於逃避心態，隨意指認的」云云（原審卷第五
        八、五九頁）。張建新於本院前審調查中，亦証稱：「因在警訊比較恐懼，
        想趕快移送檢察官、怕被刑求，事實上我是向阿偉買的，我聽阿偉說他的上
   線叫村仔」等語（本院重上更三字第一九號卷第六九頁）。張建新前後之陳
        述不同，顯有瑕疵，已難僅憑此項有瑕疵之陳述，作為被告乙○○犯罪之證
        據。
    (二)況查，被告於本院及本院前審始終供稱：伊於八十二年九月八日晚上八、九
        點鐘，在嘉義縣朴子海邊搭舢板到外海轉漁船，至翌日下午五點左右到福建
        省海邊上岸，代價是二十萬元，自本件案發後，即潛逃出境，藏匿於大陸地
        區等情等語（八十五年上重更二字第三八號卷第九七頁、本院上重訴字第一
        一號卷第九五頁），再經：(1)、証人李萬浩於本院前審証稱：伊與乙○○有
        投資大陸中慶鞋廠，八十三年一月二日至同年一月八日、一月二十九日至二
        月九日等等公司開會期間，開會時大部分都有看到乙○○，該鞋廠平日由梁
        金忠在負責，其他股東只有開會時才會去，公司於八十三年二月初即解散等
        語（本院上重訴字第一一號卷第七八、七九頁；本院更一卷第七五頁），並
        提出護照為證。(2)、證人陳送兒在本院前審証稱：八十三年八月間，在福建
        廈門，伊與被告有見過一次面，日期忘了，伊帶被告去看養蝦的生意，大家
        在一起二、三天等語（見本院上更（一）卷第七六頁），(3)、被告又提出「
        桂林市暫住證」、「中華人民共和國營業執照」、「中華人民共和國外商投
        資企業批准證書」、「梁金忠出具之被告乙○○投資中慶鞋廠之認股證明書
        」、「中慶鞋廠股東股份明細表」、「中慶鞋廠零用金日報表」、「九十三
        年中慶鞋廠有限公司股東會」等，均足以證明被告有投資中慶鞋廠，並參加
        股東會，且暫住大陸。(4)、又提出之「桂林市第二公證處一九九六年三月十
        二日及十五日核發之公證書」，另提出之「鄧克近出具之證明書」、「照片
        二幀」，證明被告與鄧克近同居生子，被告又提出之廣東省契稅收據影本一
        份、新世界產物業公司收據影本一份及租屋合約影本一份，係證明被告大陸
        同居人鄧克近購屋及租屋之情事（均附於本院上重訴字第十一號卷、第三三
        至五一頁）。(5)、證人謝美鳳於本院前審調查中證述：我是八十二年二月份
        跟乙○○共同投資中慶製鞋業，我投資五十萬元，是掛名在梁金忠名下，乙
        ○○掛名在李萬浩名下，對於中慶鞋廠的業務我不過問，乙○○也不管事，
        八十二年九月間至八十四年六月間，乙○○在汕頭有與大陸妹結婚，他如果
        有到東莞來，就會到我這裡來。八十二年底，他到汕頭開一間鞋店，常常到
        東莞買一些東西，當時的生活中心就在汕頭，八十三年初，我到汕頭找他一
        次，那段時間常有連絡，但時間記不得了等語（八十五年上重更二字第三八
        號卷第七○頁）。(6)、另被告所提出財團法人海峽交流基金會八十六年五月
        三日核字第三二一０九號證明書證明大陸（）汕市證內字第一二０號之
        大陸汕頭市公證處之公證書甲本與大陸廣東省公證員協會寄交之該公證書副
        本相符，而上開公證書內有證人鄧克近、張柏銘、梁榮生之調查筆錄，證人
        張柏銘證述：我在一九九四年（民國八十三年）年頭是出租車的司機，有一
        次，我留一張名片給乙○○先生，此後，他需要乘車就打ＢＢ機，叫我去載
        他，為他服務：：：一九九五年八月我就沒有開車了等情、證人梁榮生證述
        ：一九九四年八月十六日，乙○○打ＢＢ機給我，要求我幫其購買房屋，我
        於同日帶蔡先生到汕頭經濟特區新世界房屋產業公司選購樓房，蔡先生的妻
        子鄧克近小姐選中天山南路十四街區海暉花園商住小區住宅樓Ａ幢第四層四
        ０四房，蔡先生與鄧克近小姐於同年八月十七日交付房款等情，綜上證據，
        均足以佐證被告辯稱自本件案發後於八十二年九月八日偷渡，潛逃出境，藏
        匿於大陸地區，至八十四年十一月九日遭大陸公安逮捕遣返台灣之前未曾返
        台等情，與事證相符，並非難以採信。
    (三)被告既係於八十二年九月初偷渡出境，八十二年十二月間亦不在台灣，則張
        建新究係在何時、在何處向被告乙○○購買海洛因，尚乏任何証據可資佐證
        ，自不能僅憑張建新片面且反覆不一之供述，而認定被告有此部分犯行，應
        認不能証明此部分犯罪。此部分因移送原審併案審理，並未經檢察官起訴，
        本院自不得審究，應退回檢察官另行處理。
六、移送併辦（即臺灣高雄地方法院檢察署八十三年度偵字第一七二五○號查獲陳滄
    誠持有毒品部分）意旨略以：乙○○意圖營利於八十三年八月三十日晚上八時許
    託不詳姓名友人帶一包海洛因（重約二五六四公克），交予陳滄誠保管，陳滄誠
    將之藏匿於高雄市○鎮區○○路二十二巷二號三樓，陳滄誠於八十三年九月一日
    下午四時許，在上址為警查獲，並扣得上開毒品海洛因磚七塊（驗後淨重二千四
    百七十六．八公克）及帆布袋一只（陳滄誠業經判處有期徒刑十三年二月確定）
    ，因認被告乙○○觸犯肅清煙毒條例第五條第一項之罪嫌云云。
    (一)然訊之被告矢口否認此部分犯行，辯稱：八十二年八月份接獲檢察官傳喚通
        知，方知吳明得運毒事件已案發，本欲到案說明，經與朱逢基聯絡後，朱嫌
        要被告不要到案，且要求盡快離開台灣，後經大陸友人（清仔）於八十二年
        九月八日以二十萬元代價接泊前往大陸，於同年九月九日被告順利偷渡至大
        陸，至被告遭大陸公安逮捕於八十四年十一月九日遣返前，未曾返台，故不
        可能於八十三年八月間交付毒品與陳滄誠，不認識李清漲，不可能託他交毒
        品給陳滄誠，陳滄誠係因得知被告逃往大陸，且在大陸與人同居生女，不可
        能再返回國內，始推諉於被告身上等語。
    (二)共同被告不利於己之陳述，固得採為其他共同被告犯罪之證據，惟此項不利
        之陳述，須無瑕疵，而就其他方面調查，又與事實相符，始得採為其他共同
        被告犯罪事實之認定。（最高法院四十六年台上第四一九號判例）。
    (三)查陳滄誠於八十三年九月一日查獲之警訊、偵查中稱：海洛因七塊是姐夫乙
        ○○託朋友帶一包物品暫時保管，我不知道該朋友之姓名，年齡約四十歲、
        身高約一六七公分，我無法證明（是乙○○叫人拿來的）云云（均詳見警卷
        第二頁、八十三年度偵字第一七二五０號卷第七頁、第十四頁、第十八頁、
        第三十頁），陳滄誠嗣於八十三年九月十五日偵訊中又稱：「乙○○打電話
        告訴我說有一位江榮華要拿東西給我」、陳滄誠在同年十月五日偵訊又改稱
        ：我查到提東西給我的人叫李清漲，李清漲就是我前次訊問所稱之江榮華，
        是我哥哥去查出來的‧‧」；陳滄誠在一審又提出字條稱：「事實是江榮華
        打電話給我，因不知江榮華住址，無法向警方交待清楚，又乙○○未離婚前
        欺負我大姐，又知道他人在大陸，所以把江榮華說成乙○○‧‧」（詳見一
        審卷第九九頁）；陳滄誠在本院審理時亦到庭證稱：「八十三年間被警方查
        獲之七塊海洛因磚，是江榮華拿到我那裡放的，江大約是五十歲人，我是為
        了沒有辦法向警方交待江榮華之事，又聽說乙○○跑到大陸，才指證乙○○
        ，這些與李清漲、乙○○都沒有關係，羈押在看守所中，為了向乙○○表達
        歉意，有寫了信件給乙○○」等情，又有陳滄誠在看守所書寫之信函在卷足
        憑（詳見本院卷第七六頁、第二○八頁），綜上陳滄誠歷次之陳述，關於海
        洛因七塊究竟何人交付、如何交付，均不相同，是以共同被告陳滄誠不利於
        乙○○之指證，尚不得遽予採信。
    (四)況證人陳滄然亦於本院到庭證明：八十三年間為了幫弟弟陳滄誠脫罪，找了
        患有舌癌之李清漲出來，由李清漲把事情擔下來，想讓陳滄誠早些出來，又
        為了怕突然扯出李清漲，法官會不相信，所以才對李清漲錄音等情（詳見本
        院卷第二二七頁），經核與陳滄誠在本院審理時所證述情節相符（已如上述
        ），是以雖然證人李清漲亦於另案、即陳滄誠被訴煙毒案件於一審審理時到
        庭結證稱：「他（指乙○○）於八月間，在伊車上，有交一包東西給伊，叫
        伊到一個地方，把東西拿給一個人」「八月底某一個傍晚大約七、八點左右
        」「乙○○帶伊去時，到了『誠仔』住處，乙○○在車上等，伊一個人進去
        」「他（指乙○○）腳受傷，用繃帶綁著，沒有下車」等情（見原審卷第一
        ０九頁反面第三、六、八行、第一一０頁第十一、十二行、反面第九行）云
        云，然證人陳滄然已於本院到庭證明為了幫陳滄誠脫罪，找了患有舌癌李清
        漲擔下責任且李清漲已於八十四年間死亡，則李清漲上開指證已難以採信，
        另陳滄然與李清漲電話通訊語譯文（見原審卷第一０三至一０四頁），依上
        開說明，亦洵不足採。
    (五)甚且，被告於八十二年九月八日偷渡前往大陸，於八十四年十一月九日遭大
        陸公安逮捕遣返，已如上述，則被告辯稱不可能於八十三年八月間交付毒品
        與陳滄誠，尚非難以採信。此部分應認為查無確切證據證明有交付七塊海洛
        因予陳滄誠，不能証明此部分犯罪。此部分因移送原審併案審理，並未經檢
        察官起訴，本院自不得審究，應退回檢察官另行處理。
七、柯恆榮（男、民國○○○年○月○日生，身分證號碼：Ｚ000000000號
    ，籍設屏東縣恆春鎮○○路一二號）涉嫌參與本件販賣、運輸毒品部分，應由檢
    察官另行偵辦。
據上論結，應依刑事訴訟法第三百六十九條第一項前段、第三百六十四條、第二百九
十九條第一項前段、肅清煙毒條例第五條第一項、第十二條前段、第十三條第一項、
懲治走私條例第二條第一項、第十一條、台灣地區與大陸地區人民關係條例第八十條
第一項、刑法第十一條前段、第二條第一項、第二十八條、第三十一條第一項、第五
十五條、第三十七條第一項，判決如主文。
本案經檢察官劉翼謀到庭執行職務。
中    華    民    國     八十九     年       九       月      十四      日
                              臺灣高等法院高雄分院刑事第一庭
                                  審判長法官  翁慶珍
                                        法官  李春昌
                                        法官  周賢銳
右甲本證明與原本無異。
依職權送上訴。
                                      書記官  黃琳群
中    華    民    國     八十九     年       九       月       十六     日
附錄：本判決論罪科刑法條：
肅清煙毒條例第五條第一項：
販賣、運輸、製造毒品、鴉片或麻煙者，處死刑或無期徒刑。
懲治走私條例第二條第一項：
私運管制物品進口、出口逾公告數額者，處七年以下有期徒刑，得併科新臺幣二十萬
元以下罰金。
台灣地區與大陸地區人民關係條例第二十八條第一項：
中華民國船舶、航空器及其他運輸工具，非經主管機關許可，不得航行至大陸地區。
台灣地區與大陸地區人民關係條例第八十條第一項：
中華民國船舶、航空器或其他運輸工具所有人、營運人或船長、機長、其他運輸工具
駕駛人違反第二十八條第一項規定航行至大陸地區者，處三年以下有期徒刑、拘役或
科或併科新台幣一百萬元上一千五百萬元以下罰金。但航行至大陸地區行為係出於船
長或機長或其他運輸工具駕駛人自行決定者，處罰船長或機長或駕駛人。
                                                                        Ｋ


司法院資訊處製作；財團法人民間司法改革基金會備份。
